【裁判字號】    98,交上易,1
【裁判日期】    980219
【裁判案由】    過失傷害
【裁判全文】
臺灣高等法院刑事判決                 98年度交上易字第1號
上  訴  人
即  被  告  甲○○
上列上訴人因過失傷害案件，不服臺灣板橋地方法院97年度交易
字第400號，中華民國97年11月5日第一審判決（起訴案號：臺灣
板橋地方法院檢察署96年度偵字第24971號），提起上訴，本院
判決如下：
    主  文
上訴駁回。
    事  實
一、甲○○係營業小客車司機，平時即以駕駛營業小客車為業，
    為從事駕駛業務之人。於民國96年7 月1 日下午13時20分許
    ，駕駛車號795-MD號營業小客車，沿臺北縣三重市○○街行
    駛，欲左轉進入環河南路往蘆洲方向，行至該交岔路口時，
    適有丙○○所駕駛之車號8T-8275號自用小客車，搭載其妹
    乙○○於副駕駛座、其子蔡○○（92年出生，年籍詳卷）於
    後座，沿環河南路直行欲往中興橋方向行駛，而駛至上開路
    口。詎甲○○本應注意燈光號誌之指揮，且轉彎車應讓直行
    車先行，且應注意車前狀況，隨時採取必要之安全措施，而
    當時為晴天，柏油路面乾燥亦無障礙物，且屬日間自然光線
    ，視距良好，並無不能注意之情形，見丙○○所駕駛之車輛
    自其左前方直行駛來，竟未讓丙○○先行，致甲○○所駕駛
    之上開營業小客車左前方車頭處與丙○○車輛之右前輪拱、
    葉子板處發生碰撞，並致丙○○受有左膝、右腳踝擦傷，乙○○受有右手肘、右膝擦傷，蔡○○受有左頭皮撕裂傷5公
    分等傷害。甲○○於駕車肇事後犯罪未被發覺前，即當場主
    動向有犯罪偵查權限之臺北縣政府警察局三重分局交通分隊
    員警自首犯罪，並接受裁判。
二、案經丙○○訴由臺北縣政府警察局三重分局報告臺灣板橋地
    方法院檢察署檢察官偵查起訴。
    理  由
一、訊據上訴人即被告甲○○矢口否認有何過失傷害之犯行，辯
    稱：我行進方向為綠燈，是告訴人闖紅燈撞上我，我來不及
    閃避，告訴人的小孩應該坐安全座椅才是云云。
二、經查：
  (一)證人即告訴人丙○○於原審結證稱：我的車子是沿環河南路
    要直行，經過該路口時是綠燈，就繼續直走通過該路口，當
    時從眼角餘光看到被告的車從我右邊出來，我趕快左打方向
    盤要閃避，還是發生碰撞等語（見原審卷第55頁）。證人即
    告訴人之妹乙○○於原審結證稱：我們的車子是綠燈沿環河
    南路直行在中興橋下方，被告的車從我們右前方出來，打算
    要左轉，所以發生碰撞，我有看到我們這個方向是綠燈等語
    （見原審卷第57頁）。對照現場照片所示（見偵查卷第32至
    38頁），被告所駕駛之營業小客車與告訴人丙○○駕駛車輛
    發生碰撞之位置係在環河南路往中興橋方向之內側車道，即
    被告之營業小客車甫自重安街駛入該路口，而告訴人丙○○
    之車輛即將通過重安街，顯見告訴人之車輛較早駛入該路口
    ，則證人等上開證言並非無稽。參以車輛之碰撞位置，告訴
    人丙○○車輛略向左偏，且撞擊點係在右前輪拱、葉子板處
    ，如未左偏閃避，則撞擊點恐在右前車門處，而被告車輛之
    撞擊點則係在左車頭近車燈處，益見係告訴人丙○○之車輛
    較早進入該路口，是即便告訴人之車輛駛入路口後燈號轉換
    ，被告仍應禮讓較早進入路口之直行車甚明。另本件肇事路
    口行車管制號誌雖然正常，然當時路口號誌情形未明，故無
    法據以鑑定，有卷附臺灣省臺北縣區車輛行車事故鑑定委員
    會97年1月8日北縣鑑字第0965181447號函、臺灣板橋地方法
    院檢察署公務電話紀錄單附臺北縣三重市○○○路與重安街
    口交通號誌時相表在卷可稽（見偵查卷第52頁、第57至58頁
    ），是無法資為有利或不利於被告之認定，附此敘明。
  (二)按「汽車行駛至交岔路口，其行進、轉彎，應應遵守燈光號
    誌或交通指揮人員之指揮」、「轉彎車應讓直行車先行」、
    「汽車行駛時，駕駛人應注意車前狀況及兩車併行之間隔，
    並隨時採取必要之安全措施」，交通安全規則第102條第1項
    第1款、第7款、第94條第3項定有明文。被告考領有營業小
    客車之駕駛執照，並以營業小客車載運乘客為業，對於上開
    規定應知之甚詳，駕車時本應具有上揭注意義務，又依當時
    客觀情形，天候為晴天，柏油路面乾燥亦無障礙物，且屬日
    間自然光線，視距良好，觀之道路交通事故調查報告表所載
    即明（見偵查卷第26至27頁），亦無不能注意之情形，竟疏
    未禮讓告訴人丙○○所駕駛之直行車先行，又未注意車前狀
    況，隨時採取必要之安全措施，因而肇事導致告訴人丙○○
    及其妹乙○○、其子蔡○○受有前揭傷害，亦有卷附現場圖
    、臺北縣立醫院出具之診斷證明書可佐（見偵查卷第25頁、
    第11至12頁、第19頁），是被告就告訴人等所受傷害具有過
    失，堪予認定。又蔡○○受傷時體重已逾18公斤，業據證人
    丙○○證述在卷（見原審卷第56頁），依道路交通管理處罰
    條例第31條第3項、小客車附載幼童安全乘坐實施及宣導辦
    法第4條第1項第2款規定，並無強制使用安全座椅之必要，
    且縱證人丙○○違反該款項規定，亦無礙被告過失之認定，
    附此敘明。是本件被告業務過失傷害犯行，事證已臻明確，
    洵堪認定。
三、被告甲○○係營業小客車司機，平時以駕駛營業小客車為業
    ，自屬從事駕駛業務之人。是核被告所為，係犯刑法第284
    條第2項前段之業務過失傷害罪。被告以一行為致告訴人丙○○、乙○○、蔡○○受傷，乃一行為觸犯數罪名，為同種
    想像競合，應論以業務過失傷害之一罪。被告於駕車肇事後
    ，犯罪未被發覺前，即向有犯罪偵查權限之臺北縣政府警察
    局三重分局交通分隊員警自首犯罪，並接受裁判，有該分局
    道路交通事故肇事人自首情形記錄表附卷可參（見偵查卷第
    29頁），爰依刑法第62條前段減輕其刑。
四、原審本同上之見解，適用刑法第284條第2項前段、第55條、
    第62條前段、第41條第1項前段，並審酌被告並無前科，素
    行尚佳，有本院被告前案紀錄表在卷可佐，其本應注意禮讓
    直行車，並注意車前狀況隨時採取必要之安全措施而疏未注
    意等過失程度，及撞及告訴人丙○○所駕駛之自用小客車，
    致丙○○、乙○○及蔡○○受有上述傷害，迄今否認犯行，
    且未與告訴人達成和解之犯後態度等一切情狀，量處有期徒
    刑3月，並諭知以新台幣1000元折算1日之易科罰金折算標準
    。核其認事用法尚無不合，量刑亦甚妥適，被告上訴仍執上
    詞指摘原判決不當，為無理由，應予駁回。
據上論斷，應依刑事訴訟法第368條，判決如主文。
本案經檢察官黃柏齡到庭執行職務。
中    華    民    國    98    年    2    月    19    日
                  刑事第十九庭審判長法  官  黃金富
                                    法  官  吳  燦
                                    法  官  魏新國
以上正本證明與原本無異。
不得上訴。
                                    書記官  邵淑津
中    華    民    國    98    年    2     月    20    日
附錄：本案論罪科刑法條全文
中華民國刑法第284條：
因過失傷害人者，處六月以下有期徒刑、拘役或五百元以下罰金
，致重傷者，處一年以下有期徒刑、拘役或五百元以下罰金。
從事業務之人，因業務上之過失傷害人者，處一年以下有期徒刑
、拘役或一千元以下罰金，致重傷者，處三年以下有期徒刑、拘
役或二千元以下罰金。


司法院資訊處製作；財團法人民間司法改革基金會備份。
